臺灣高等法院交通事件裁定　　　　　　96年度交抗字第1026號
　　　　　　　　　　　　　　　　　　96年度交抗字第1027號
抗　告　人
即受處分人　甲○○
上列抗告人因違反道路交通管理處罰條例案件，不服臺灣板橋地
方法院中華民國96年11月8日裁定（96年度交聲字第1221號、96
年度交聲字第1226號），提起抗告，本院裁定如下：
本院裁定如下：
    主  文
抗告駁回。
    理  由
一、本件抗告意旨略以：抗告人並無闖紅燈，及拒絕停車接受稽
    查而逃逸之情形，且依本案舉發員警所站之地點，其無法看
    到抗告人是否有違規之行為，為此提起抗告云云。
二、按「汽車駕駛人，行經有燈光號誌管制之交岔路口闖紅燈者
    ，處新台幣一千八百元以上五千四百元以下罰鍰」、「汽車
    駕駛人，駕駛汽車有違反本條例之行為，經交通勤務警察或
    依法令執行交通稽查任務人員制止時，不聽制止或拒絕停車
    接受稽查而逃逸者，除按各該條規定處罰外，處新臺幣三千
    元以上六千元以下罰鍰」，道路交通管理處罰條例第53條第
    1項、第60條第1項分別定有明文，且依同條例第63條第1項
    第3款及同條項第1款規定，應分別記違規點數3點、1 點。
    又所謂「汽車」，係指在道路上不依軌道或電力架線而以原
    動機行駛之車輛（包括機器腳踏車），同條例第92條第1項
    所授權訂立之道路交通安全規則第2條第1項第1款亦有明文
    規定。故機車駕駛人如有上開闖紅燈及拒絕停車接受稽查而
    逃逸之違規情形，亦有首揭處罰規定之適用。
三、原處分機關認受處分人即抗告人甲○○於民國（下同）96年
    6月29日下午5時40分許，騎乘車牌號碼UY5-096號輕型機車
    ，行經臺北縣三重市○○路○段與仁愛街口時，闖越紅燈直
    行，且拒絕停車接受稽查而逃逸，涉有道路交通管理處罰條
    例第53條第1項、第60條第1項之違規，嗣經警逕行製單舉發
    後，爰依上開法律規定，於96年8月8日以北監蘆字第裁46-C
    00000000號、46-C00000000號分別裁罰異議人罰鍰新台幣（
    下同）1千8百元及3千元，且各記違規點數3點及1點在案，
    此有臺北縣政府警察局舉發違反道路交通管理事件通知單影
    本、原處分機關違反道路交通管理事件裁決書影本各2份附
    卷可按。
四、本件抗告人矢口否認有何交通違規行為，於原審辯稱：抗告
    人於事發當天是到臺北縣三重市的萬家福購物中心（位於臺
    北縣三重市○○○路193巷45號）購物，在同日下午5時34分
    結帳，結完帳後大概是在同日下午5時40分許離開，之後騎
    機車行經三重高速公路底下的低頭隧道，然後走永安北路一
    段往二段行駛，而永安北路一段與二段的交岔路口是三和路
    與仁愛街，當時永安北路一段是綠燈，抗告人就直行往右騎
    至仁愛街，並未闖紅燈，抗告人有看到警察站在仁愛街上，
    但警察並沒有攔檢，也沒有做任何動作，抗告人看他一下，
    他也看抗告人一下，抗告人當時的車速很慢云云。
五、經查：
  (一)證人即案發當時之現場值勤警員顏志龍於原審到庭證稱：「
    （問：本件是否你承辦？當時情形？）是。當時我在三和路
    與仁愛街口值勤，當地的位置圖如異議人（即抗告人）聲明
    異議狀所載的情形。在下午五時四十分左右，我發現異議人
    的機車違規闖紅燈，當時三和路是綠燈，異議人從永安北路
    一段直行到仁愛街，我們回函是寫永安北路二段，是因為永
    安北路一段已經不是屬於我們轄區，所以才誤認，事實上異
    議人就是從永安北路一段直行到仁愛街。我看到異議人闖紅
    燈，我有吹哨子，並且舉起手勢，示意異議人停車，異議人
    當初有減速要停下來的動作，後來沒有停下來，又加速逃逸
    ，我來不及攔檢，我也沒有追上去，因為我將機車停在旁邊
    ，再發動追上去已經來不及了，就只好記下他的車牌號碼跟
    安全帽的顏色，車子的顏色我來不及記，回去警局後我就查
    核電腦，製單告發」、「（問：你發現異議人闖紅燈，與你
    當時站的位置距離多遠？）我是站在一個商店旁邊，距離約
    一個車道寬，可以看得很清楚」、「（問：當時你除了攔檢
    異議人外，有無攔檢其他車輛？）沒有，只有異議人闖紅燈
    」、「（問：視力狀況？）有近視，但戴眼鏡後視力正常，
    我當天值勤時有戴眼鏡」、「（問：舉發本件時之天候狀況
    如何？）良好」、「（問：是否認識異議人？與異議人間有
    無嫌隙？）不認識異議人，與異議人間沒有任何嫌隙」等語
    （見原審96年9月21日訊問筆錄）。
  (二)審諸前揭警員所證乙節，並無不合常理或矛盾之處，其所為
    證詞業已清楚證述抗告人騎乘前揭機車，於案發時、地確有
    闖越紅燈及拒絕停車接受稽查而逃逸之交通違規情事甚明，
    並已清楚解釋何以警方就抗告人申訴時之回函會誤載抗告人
    行駛方向為永安北路二段之緣由。另觀諸抗告人所提出之違
    規現場圖，可知永安北路一段、二段與三和路乃係交岔，三
    和路復與仁愛街交岔，故抗告人既係由永安北路一段闖越紅
    燈往右直行至仁愛街，勢必係經過三和路與仁愛街口，故警
    方舉發違規通知單上記載違規地點係在三和路（四段）與仁
    愛街口，亦屬無誤。至除該警員之證詞外，固無另以錄影或
    照相等方式所拍攝之車輛違規錄影帶或照片另資證明。惟一
    般警員執行交通勤務，依法並未要求就上開車輛闖紅燈、拒
    絕停車接受稽查而逃逸等違規事項必須錄影或拍照存證，且
    因此等違規情事均發生於一剎那之間，除非於案發現場恰有
    預先錄影或擺設固定之照相設備，否則要求值勤警員或舉發
    機關緊急錄影或照相，並須以此為證，亦未免與執行勤務之
    實況難合。是本案雖無違規錄影或照片等證據資料另為佐證
    ，但案發當時之現場值勤警員亦不失為可資證明之證人身分
    ，上開警員既已到庭作證如上，其證詞尚屬合理，且衡諸該
    警員係依法執行公務，其與抗告人並不認識，亦無任何嫌隙
    可言，該警員當不至甘冒涉犯偽證罪之風險，蓄意構陷異議
    人有此交通違規，故該警員上述之證言應可採信，堪認定抗
    告人確有上開之違規事實無訛。
  (三)抗告人固提出萬家福永德店明細單、萬家福股份有限公司統
    一發票各1張，資以證明其於事發當時尚在萬家福購物中心
    。惟查，抗告人所提上開消費資料，是否確係其本人所為之
    消費，已非無疑，自不能單憑此等資料即遽認抗告人當時確
    有至萬家福購物中心消費；況縱認事發當日其確有至萬家福
    購物中心購物，然其在該店結帳之時間，依上開明細單、統
    一發票之記載，係在當日下午5時34分，而警方舉發抗告人
    之時間記載為當日下午5時40分許，相隔時間雖屬短暫，但
    衡以抗告人係騎乘機車，機動性較強，且依抗告人所述，萬
    家福購物中心距離其違規地點亦非甚遠，理論上自不能排除
    其於購物後，於當日下午5時40分旋即騎乘機車至違規地點
    之合理可能。抗告人執此為辯，亦無可取。
  (四)至抗告意旨另辯稱，依舉發員警所站之地點，其無法看到抗
    告人是否有違規之行為云云，然證人即現場值勤警員顏志龍
    於原審明確證述，其確有看到抗告人闖紅燈，因而吹哨並舉
    起手勢，示意抗告人停車等語，已如前述。況抗告人於原審
    亦已自承，抗告人有看到警察站在仁愛街上，警察亦有看到
    他。是舉發警員，確親見抗告人之違規行為，抗告人所辯，
    要無可採。
六、原審因認原處分機關依道路交通管理處罰條例第63條第1項
    第3款及同條項第1款之規定，分別裁處抗告人1千8百元及3
    千元之罰鍰，且各記違規點數3點及1點之裁決，並非無據，
    而裁定駁回抗告人在原審之異議，經核其認事用法，並無不
    合。抗告人猶執陳詞提起抗告，指摘原裁定不當，為無理由
    ，應予駁回。
據上論結，應依道路交通案件處理辦法第26條，刑事訴訟法第41
2條，裁定如主文。
中　　華　　民　　國　　96　　年　　12　　月　　31　　日
                  刑事第十六庭審判長法　官  葉騰瑞
　　　　　　　　　　　　　　        法  官  莊明彰
　　　　　　　　　　　　　　　    　法  官  吳鴻章
以上正本證明與原本無異。
不得再抗告。
                                    書記官  魏淑娟
中　　華　　民　　國　　97　　年　　1 　　月　　2 　　日
